ACORDAO-COMPLETO-2342614

ACÓRDÃO 367/2019 ATA 5/2019 - PLENÁRIO

VISTOS, relatados e discutidos estes autos que, no presente momento, tratam de pedido de cópia integral do TC Processo 036.162/2016-7 (Peças 30/32) , por ter cuidado da oitiva do Sr. Alan Kardec Pinto em atendimento ao despacho proferido pelo Ministro-Relator no âmbito do TC Processo 023.266/2015-5, em 12/12/2016, com a determinação para que, em processo apartado, a SeinfraOperações promovesse a prévia oitiva dos responsáveis em relação à cautelar de indisponibilidade dos bens para garantir o eventual ressarcimento do dano ao erário em apuração;
	ACORDAM os Ministros do Tribunal de Contas da União, reunidos em Sessão do Plenário, ante as razões expostas pelo Relator, em:
	9.1. indeferir o presente pedido da Petrobras para a obtenção de cópia integral do aludido TC Processo 036.162/2016-7, sem prejuízo de informar que ela poderá obter a referida cópia a partir da apresentação do expresso consentimento do Sr. Alan Kardec Pinto em relação a esse pedido, nos termos do art. 163 do RITCU, dos arts. 4ª, IV, 6º, III, 31, § 5º, 32, IV, e 34 da Lei nº 12.527, de 2011, e dos arts. 3º, IV, 8º, § 3º, II, 10 e 12, III, da Resolução TCU nº  294, de 2018; e
	9.2. determinar que a unidade técnica envie a cópia deste Acórdão, acompanhado do Relatório e da Proposta de Deliberação que o fundamenta, ao responsável e à Petrobras, para ciências.

Indisponibilidade de bens decretada diante dos indícios de dano ao erário no bojo do contrato para a execução das obras inerentes à UHDTI (U-2313), à UGH (U-22311) e à UDEA (U-32323), além da unidade integrante da carteira de gasolina, na Refinaria Presidente Getúlio Vargas no Paraná (Repar). Pedido de cópia integral dos autos.

Petróleo Brasileiro S.A - Petrobras.

3. Responsável: Alan Kardec Pinto (CPF XXX.530.657-XX).

Aroldo Cedraz.

13.1. Ministros presentes: José Mucio Monteiro (Presidente), Walton Alencar Rodrigues, Benjamin Zymler, Aroldo Cedraz, Ana Arraes, Bruno Dantas e Vital do Rêgo.
13.2. Ministro que alegou impedimento na Sessão: Aroldo Cedraz.
13.3. Ministro-Substituto convocado: Augusto Sherman Cavalcanti.
13.4. Ministros-Substitutos presentes: André Luís de Carvalho (Relator) e Weder de Oliveira.

ANDRÉ DE CARVALHO

Trata-se, no presente momento, de pedido de cópia integral do TC Processo 036.162/2016-7 (Peças 30/32) , por ter cuidado da oitiva do Sr. Alan Kardec Pinto em atendimento ao despacho proferido pelo Ministro-Relator no âmbito do TC Processo 023.266/2015-5, em 12/12/2016, com a determinação para que, em processo apartado, a SeinfraOperações promovesse a prévia oitiva dos responsáveis em relação à cautelar de indisponibilidade dos bens para garantir o eventual ressarcimento do dano ao erário em apuração.
2.	Após a análise do feito, a auditora federal da SeinfraOperações lançou o seu parecer à Peça 33 (fls. 1/2) , com a anuência do titular da unidade técnica (Peça 34) , nos seguintes termos:
	"Trata-se de pedido de cópia integral do TC Processo 036.162/2016-7 (peças 30 a 32 do TC Processo 036.162/2016-7) , processo de acompanhamento das medidas processuais cabíveis para a identificação e indisponibilidade de bens do Sr. Alan Kardec Pinto. 
	2. Tal pedido é formulado pelo representante legal da Petróleo Brasileiro S/A - Petrobras, causídico Gustavo de Souza Vellame (OAB/RJ nº 153.962) , no âmbito do TC Processo 036.162/2016-7. 
	Histórico
	3. Trata o TC Processo 036.162/2016-7 de processo apartado constituído a partir do despacho proferido pelo Ministro-Relator André Luís de Carvalho, de 12/12/2016, peça 135 do TC Processo 023.266/2015-5, o qual discriminou a oitiva prévia do Sr. Alan Kardec Pinto para que apresentasse a sua manifestação acerca da possibilidade de vir a ser decretada cautelarmente a indisponibilidade dos bens considerados bastantes para garantir o ressarcimento dos prejuízos indicados na apontada peça. 
	4. Não obstante, o subitem 9.1 do Acórdão 793/2018-TCU-Plenário, TC Processo 036.162/2016-7, determinou o encerramento deste processo, por perda de objeto, apensando-o definitivamente ao TC Processo 023.266/2015-5. 
	5. Posteriormente, em 14/11/2018, o representante legal da Petróleo Brasileiro S/A - Petrobras solicitou cópia integral do TC Processo 036.162/2016-7, reiterando o seu pedido em 13/12/2018, por meio de duas vias (peças 30 a 32 do TC Processo 036.162/2016-7) . 
	Exame Técnico 
	6. Preliminarmente, convém enfatizar que o TC Processo 036.162/2016-7 trata de acompanhamento das medidas processuais cabíveis para a identificação e indisponibilidade de bens do Sr. Alan Kardec Pinto podendo, dessa forma, conter documentos e informações protegidos por sigilo fiscal, bancário, comercial e outros previstos em lei. 
	7. O representante legal Petróleo Brasileiro S.A. - Petrobras formulou pedido de cópia integral do TC Processo 036.162/2016-7, conforme se depreende nas suas peças 30 a 32, destacando que, na hipótese de indeferimento, requer que seja apontada a base normativa para a negativa. 
	8. Ressalta-se que o art. 163 do RI/TCU prescreve que as partes poderão pedir vista ou cópia de peça do processo. Todavia, nos autos do TC Processo 036.162/2016-7, o único partícipe é o Sr. Alan Kardec Pinto, exclusividade assegurada por se tratar de processo específico da completude de seus bens particulares.
	9. Além disso, a própria Lei de Acesso à Informação - LAI, Lei 12.527/2011, garante a proteção de informações pessoais, conforme artigos 4ª, inciso IV, 6º, inciso III, 31, § 5º, além de prever a responsabilização de quem divulgar tais informações, conforme artigos 32, inciso IV, e 34. 
	10. A Resolução-TCU 294/2018, que regulamentou a classificação no âmbito do Tribunal de Contas da União, em consonância com a LAI, prevê a classificação de informações pessoais como sigilosa de acesso restrito à pessoa a que se refere a informação, aos agentes públicos legalmente autorizados e a terceiros mediante previsão legal ou consentimento expresso da pessoa a que se refere a informação, conforme artigos 3º, inciso IV, 8º, § 3º, inciso II, 10 e 12, inciso III. 
	11. Desta feita, pede o indeferimento do pedido de cópia integral do TC Processo 036.162/2016-7 ao apontado solicitante. 
	Proposta de Encaminhamento
	12. Por todo o exposto, elevam-se os autos à consideração superior com proposta no sentido de, com fundamento no art. 163 do Regimento Interno do TCU, nos artigos 4ª, inciso IV, 6º, inciso III, 31, § 5º, 32, inciso IV, e 34 da Lei 12.527/2011 e nos artigos 3º, inciso IV, 8º, § 3º, inciso II, 10 e 12, inciso III, da Resolução-TCU 294/2018, indeferir o pedido de cópia integral do TC Processo 036.162/2016-7 à Petróleo Brasileiro S/A - Petrobras, formulado a partir das peças 30 a 32 deste, por se tratar de processo personalíssimo do qual a empresa solicitante não consta como parte".
	É o Relatório.

8.1. Gustavo de Souza Vellame (153.962/OAB-RJ), representando a Petróleo Brasileiro S.A.  
8.2. Priscilla de Souza Pestana Campana (162.556/OAB-RJ), entre outros, representando Alan Kardec Pinto.

Não atuou.

PROCESSO APARTADO. CAUTELAR DE INDISPONIBILIDADE DE BENS. OITIVA PRÉVIA. DESCONSTITUIÇÃO DA REFERIDA OITIVA POR FORÇA DO ACÓRDÃO 1.083/2017-TCU-PLENÁRIO. PERDA DE OBJETO. APENSAMENTO AO TC 023.266/2015-5. ENCERRAMENTO. PEDIDO DE CÓPIA INTEGRAL DO PROCESSO PELA PETROBRAS. INDEFERIMENTO.

INDISPONIBILIDADE DE BENS (IND)

Secretaria Extraordinária de Operações Especiais em Infraestrutura (SeinfraOperações).

Trata-se, no presente momento, de pedido de cópia integral do TC Processo 036.162/2016-7 (Peças 30/32) , por ter cuidado da oitiva do Sr. Alan Kardec Pinto em atendimento ao despacho proferido pelo Ministro-Relator no âmbito do TC Processo 023.266/2015-5, em 12/12/2016, com a determinação para que, em processo apartado, a SeinfraOperações promovesse a prévia oitiva dos responsáveis em relação à cautelar de indisponibilidade dos bens para garantir o eventual ressarcimento do dano ao erário em apuração.
2.	Como visto, o item 9.1 do Acórdão 793/2018-TCU-Plenário (Peça 23) determinou o encerramento do presente processo, por perda de objeto, apensando-o definitivamente ao TC Processo 023.266/2015-5.
3.	Posteriormente, em 14/11/2018, o representante legal da Petrobras solicitou a obtenção de cópia integral do TC Processo 036.162/2016-7, reiterando o seu pedido em 13/12/2018 (Peças 30/32) .
4.	Nos termos do art. 163 do RITCU, as partes poderão pedir vista ou cópia do processo, mas o parecer acostado à Peça 33 bem assinalou que: "o único partícipe é o Sr. Alan Kardec Pinto, exclusividade assegurada por se tratar de processo específico da completude de seus bens particulares", tendente o presente processo a conter, assim, várias informações protegidas pelo sigilo fiscal, bancário e comercial, entre outros legalmente previstos.
5.	Por essa linha, a unidade técnica destacou que a própria Lei nº 12.527 (Lei de Acesso à Informação) , de 2011, garantiria a proteção de informações pessoais, nos termos dos arts. 4ª, IV, 6º, III, e 31, § 5º, da LAI, além de prever a responsabilização pela divulgação dessas informações, nos termos dos arts. 32, IV, e 34 da LAI. 
6.	Não por acaso, ao regulamentar a classificação do sigilo no âmbito do TCU em consonância com a LAI, os arts. 3º, IV, 8º, § 3º, II, 10 e 12, III, da Resolução TCU nº 294, de 2018, estabelecem que a classificação de informações pessoais, como sigilosa, deve resultar no restrito acesso à própria pessoa, aos agentes públicos legalmente autorizados e a terceiros por meio de previsão legal ou de expresso consentimento da aludida pessoa. 
7.	Ao incorporar, portanto, o parecer da unidade técnica a estas razões de decidir, entendo que o TCU deve indeferir o referido pedido da Petrobras para a obtenção de cópia integral do aludido TC Processo 036.162/2016-7, sem prejuízo de informar que ela poderá obter a referida cópia a partir da apresentação do expresso consentimento do Sr. Alan Kardec Pinto em relação a esse pedido.
Ante o exposto, pugno pela prolação do Acórdão ora submetido a este Colegiado.
TCU, Sala das Sessões Ministro Luciano Brandão Alves de Souza, em 20 de fevereiro de 2019.
Ministro-Substituto ANDRÉ LUÍS DE CARVALHO 
Relator